臺灣臺中地方法院刑事判決
111年度金訴字第1581號
公  訴  人  臺灣臺中地方檢察署檢察官
被      告  陳詩愉


上列被告因違反洗錢防制法等案件，經檢察官提起公訴（111年
度偵字第23038號），本院判決如下：
    主    文
丙○○幫助犯洗錢防制法第十四條第一項之一般洗錢罪，處有期徒
刑肆月，併科罰金新臺幣貳萬元，罰金如易服勞役，以新臺幣壹
仟元折算壹日。
    犯罪事實
一、丙○○明知金融帳戶係供個人使用之重要理財、交易工具，關
    係個人財產、信用之表徵，主觀上可預見若他人要求提供金
    融帳戶供其使用，極可能為不法份子供作詐欺等財產性犯罪
    收受、提領贓款所用，以形成金流斷點，而掩飾、隱匿詐欺
    犯罪所得之去向及所在，竟基於所提供之金融帳戶遭不法使
    用，造成詐欺取財犯罪及掩飾、隱匿詐欺犯罪所得去向及所
    在等結果之發生亦不違反其本意之幫助詐欺取財及幫助洗錢
    之不確定故意，於民國110年10月中旬某日，在臺中市○○區○○
    路000巷0號住處，將其向國泰世華銀行申辦之帳號00000000
    0000號帳戶（下稱國泰世華銀行帳戶）之存摺、金融卡及密
    碼交予真實姓名、年籍均不詳綽號「阿偉」之男子，而容任
    該人與所屬之詐欺集團成員（無證據證明有未滿18歲之人，
    亦無證據證明為3 人以上共同犯之）使用其上開帳戶以遂行
    詐欺取財及洗錢之犯罪。嗣該詐欺集團成員取得丙○○所交付
    之上開帳戶存摺、金融卡及密碼等資料後，即共同意圖為自
    己不法之所有，基於詐欺取財及洗錢之犯意聯絡，由該詐欺集
    團之不詳成員於110年9月28日某時許起，陸續以LINE通訊軟
    體聯絡丁○○，向其佯稱因投資獲利，需繳納保證金、佣金才
    可提領云云，致使丁○○誤信為真而陷於錯誤，遂依指示於11
    0年10月28日晚間9時56分許，跨行轉帳新臺幣（下同）3萬
    元至楊竣雯(涉犯幫助洗錢、幫助詐欺部分，另由檢察官偵
    辦中)申辦之中國信託商業銀行帳號000000000000號帳戶(下
    稱中國信託銀行帳戶)後，再由該詐欺集團之不詳成員於同
    日晚間10時18分許，從楊竣雯上開中國信託銀行帳戶跨行轉
    帳連同上開詐騙所得3萬元之13萬1,688元至丙○○上開國泰世
    華銀行帳戶內，並旋遭詐欺集團成員以金融卡提領一空，以
    此方式產生金流斷點而掩飾、隱匿該詐欺款項真正之去向及
    所在。嗣因丁○○發覺受騙而報警處理，始經警循線查獲丙○○
    而查悉上情。
二、案經丁○○訴由基隆市警察局第三分局報告臺灣臺中地方檢察
    署檢察官偵查起訴。
    理    由
壹、證據能力部分：
　　按被告以外之人於審判外之言詞或書面陳述，除法律有規定
    者外，不得作為證據，刑事訴訟法第159 條固定有明文，惟
    被告以外之人於審判外之陳述，雖不符同法第159 條之1 至
    之4 規定，而經當事人於審判程序同意作為證據，法院審酌
    該言詞陳述或書面陳述作成時之情況，認為適當者，亦得為
    證據；又當事人、代理人或辯護人於法院調查證據時，知有
    第159 條第1 項不得為證據之情形，而未於言詞辯論終結前
    聲明異議者，視為有前項之同意，同法第159 條之5 亦定有
    明文。其立法意旨在於傳聞證據未經當事人之反對詰問予以
    核實，原則上先予排除，惟若當事人已放棄詰問或未聲明異
    議，基於證據資料愈豐富，愈有助於真實發現之理念，且強
    化言詞辯論原則，法院自可承認該傳聞證據例外擁有證據能
    力。經查，本案判決所引用之供述證據（含言詞及書面陳述
    ），被告丙○○於本院準備程序時表示沒有意見等語（見本院
    卷第32頁），且檢察官及被告於本院審理中調查證據時，就
    上開事證之證據能力，亦均未於言詞辯論終結前聲明異議（
    見本院卷第49至53頁），本院審認上開證據作成時之情況，
    應無違法取證或不當情事，與本案待證事實間復具有相當之
    關聯性，以之作為證據應屬適當，依刑事訴訟法第159 條之
    5 規定，自有證據能力。
貳、實體部分：
一、訊據被告丙○○固坦承有於上開時、地，將其國泰世華銀行帳
    戶之存摺、金融卡及密碼交予真實姓名、年籍均不詳綽號「
    阿偉」之男子之事實，惟矢口否認有何幫助詐欺取財、幫助
    一般洗錢之犯行，辯稱：伊是要辦貸款10萬元被別人騙去，
    伊有提供存摺、金融卡、密碼給對方，沒有提供身分證，也
    沒有提供信用資料，對方說可以幫伊的存摺洗錢，讓伊可以
    辦理貸款通過，伊不認識「阿偉」，也不知道他從事什麼行
    業，當時沒有想那麼多就相信「阿偉」說的話而將自己的存
    摺、帳戶交給他云云（見本院卷第31、51頁）。
二、經查：
  ㈠上開國泰世華銀行帳戶確係被告所申辦開立，被告於110年10
    月中旬某日，在臺中市○○區○○路000巷0號住處，將其申辦之
    國泰世華銀行帳戶存摺、金融卡及密碼交予真實姓名、年籍
    均不詳綽號「阿偉」之男子之事實，業據被告於警詢、偵查
    中供承不諱（見111年度偵字第23038號卷第13、14、63至65
    頁），復有國泰世華商業銀行存匯作業管理部110 年12月24
    日國世存匯作業字第1100210092號函檢附被告申辦之帳號00
    0000000000號帳戶客戶基本資料及交易明細各1份附卷可稽
    （見111年度偵字第23038號卷第47至51頁）。又詐欺集團之
    不詳成員於110年9月28日某時許起，陸續以LINE通訊軟體聯
    絡告訴人丁○○，向其佯稱因投資獲利，需繳納保證金、佣金
    才可提領云云，致使告訴人丁○○誤信為真而陷於錯誤，遂依
    指示於110年10月28日晚間9時56分許，跨行轉帳3萬元至楊
    竣雯上開中國信託銀行帳戶後，再由該詐欺集團之不詳成員
    於同日晚間10時18分許，從楊竣雯上開中國信託銀行帳戶跨
    行轉帳連同上開詐騙所得3萬元之13萬1,688元至被告上開國
    泰世華銀行帳戶內，並旋遭詐欺集團成員以金融卡提領一空
    之事實，亦據證人即告訴人丁○○於警詢時指述綦詳（見111
    年度偵字第23038號卷第17至21頁），復有第一銀行帳戶交
    易明細1份、LINE對話紀錄截圖共141張、被告上開國泰世華
    銀行交易明細、楊竣雯申辦之中國信託銀行帳號0000000000
    00號帳戶存款基本資料及存款交易明細各1份在卷可參（見1
    11年度偵字第23038號卷第23至45、51頁、111年度核交字第
    2274號卷第9、11頁），足證被告所申辦開立之上開國泰世
    華銀行帳戶確係供詐欺集團用以作為向告訴人丁○○詐騙後款
    項存匯提領之用無訛。
  ㈡被告雖以前揭情詞置辯，然查：
　1.按刑法上之故意，分為直接故意（確定故意）與間接故意（
    不確定故意），行為人對於構成犯罪之事實，明知並有意使
    其發生者，為直接故意；行為人對於構成犯罪之事實，預見
    其發生而其發生並不違背其本意者，為間接故意。又幫助犯
    之成立，以行為人主觀上認識被幫助者正欲從事犯罪或係正
    在從事犯罪，且該犯罪有既遂之可能，而其行為足以幫助他
    人實現構成要件者，即具有幫助故意，並不以行為人確知被
    幫助者係犯何罪名為必要。再於金融機構開設帳戶，請領存
    摺及金融卡，係針對個人身分、社會信用，而予以資金流通
    ，具有強烈屬人性；而金融帳戶為個人理財工具，且金融帳
    戶存摺、金融卡亦事關個人財產權益保障，其專有性甚高，
    除非本人或與本人親密關係者，難認有何理由，可自由流通
    使用該帳戶存摺及金融卡，一般人均有妥為保管及防止他人
    任意使用之認識，縱使特殊情況，偶需交付他人使用，亦必
    深入瞭解用途及合理性，始予提供，且該等專有物品，如落
    入不明人士手中，而未加以闡明正常用途，極易被利用為與
    財產犯罪犯罪有關之工具，為依一般生活認知，所易體察之
    常識。而有犯罪意圖者，非有正當理由，竟徵求他人提供帳
    戶，客觀上可預見其目的，係供為某筆資金存入後，再行領
    出之用，且該筆資金存入及提領過程，係有意隱瞞其流程及
    行為人身分曝光之用意，常人本於一般認知能力，均易瞭解
    。從而，如非為不法目的，衡情應無收受他人帳戶存摺、金
    融卡之理，是此等行為客觀上，顯屬可疑，而有為隱瞞某種
    作為流程及行為人身分曝光等不法意圖，應屬可見。又特定
    犯罪之正犯實行特定犯罪後，為掩飾、隱匿其犯罪所得財物
    之去向及所在，而令被害人將款項轉入其所持有、使用之他
    人金融帳戶，並由該特定犯罪正犯前往提領其犯罪所得款項
    得手，因已造成金流斷點，該當掩飾、隱匿之要件，該特定
    犯罪正犯自成立一般洗錢罪之正犯。如提供金融帳戶之行為
    人主觀上認識該帳戶可能作為對方收受、提領特定犯罪所得
    使用，對方提領後會產生遮斷金流以逃避國家追訴、處罰之
    效果，仍基於幫助之犯意，提供該帳戶之金融卡及密碼，以
    利洗錢之實行，應論以一般洗錢罪之幫助犯（最高法院108
    年度台上大字第3101號裁定意旨參照）。
  2.被告就其所辯上開國泰世華銀行帳戶之存摺、金融卡及密碼
    係供申辦貸款使用乙節，並未提出相關之申請貸款資料供本
    院調查以實其說，則被告是否確係因申辦貸款而交付上開帳
    戶之存摺、金融卡及密碼，即非無疑。且個人辦理信用貸款
    能否成功，取決於個人財產狀況、過去交易情形、是否有穩
    定收入等足以建立良好債信因素，並非依憑帳戶於短期內有
    資金進出之假象而定，是辦理信用貸款應無提供金融帳戶之
    存摺、金融卡及密碼之必要性，此應為一般社會大眾所周知
    之事，是被告就上情自難諉為不知。而銀行受理貸款申請，
    係透過聯合徵信系統即可查知借戶信用情形，借戶實無需提
    供金融機構帳戶之存摺、金融卡及密碼供他人製造資金流動
    情形以美化帳戶。況無論自行或委請他人向金融機構申辦貸
    款，均須提出申請書並檢附在職證明、身分證明、財力及所
    得或擔保品之證明文件等資料，經金融機構徵信審核通過後
    ，再辦理對保等手續，待上開申請程序完成後始行撥款；縱
    有瞭解撥款帳戶之必要，亦僅須影印存摺封面或告知金融機
    構名稱、戶名及帳號供貸款金融機構查核即可，無須於申請
    貸款之際，即提供撥款轉帳帳戶之存摺，亦毋庸交付金融卡
    ，更毋庸提供金融卡密碼予貸款金融機構。再者，辦理貸款
    常涉及大額金錢之往來，申請人若非親自辦理，理應委請熟
    識或信賴之人代為辦理，若委請代辦公司，理當知悉該公司
    之名稱、地址、聯絡方式，以避免將來貸款金額遭他人所侵
    吞，此為社會一般常情，是被告任意將帳戶存摺、金融卡及
    密碼交予真實姓名、年籍均不詳之人之際，就該帳戶可能遭
    利用作為不法用途乙節有所認識，亦應可得預見上開國泰世
    華銀行帳戶確有可能遭該犯罪者持以作為詐欺他人財物之工
    具使用，及後續詐欺者為掩飾、隱匿贓款去向及所在而將款
    項提領一空之洗錢行為，猶依對方指示將上開國泰世華銀行
    帳戶之存摺、金融卡及密碼交予他人，並容任對方使用，在
    在顯見被告對於帳戶提供他人使用，將可能為他人從事不法
    乙節，應有預見，是被告具備幫助詐欺取財及幫助一般洗錢
    之不確定故意，應可認定。而被告有此不確定故意，仍將上
    開國泰世華銀行帳戶之存摺、金融卡及密碼交予真實姓名、
    年籍均不詳綽號「阿偉」之詐欺集團成員作為詐欺犯罪及後
    續詐欺者為掩飾、隱匿贓款去向及所在而將款項提領一空之
    洗錢行為使用，被告雖未參與上開犯罪之構成要件行為，然
    其顯係以幫助他人犯罪之意思，實施上開犯罪構成要件以外
    之行為，被告幫助詐欺取財及幫助一般洗錢等犯行，堪可認
    定。
  ㈢綜上所述，被告上開所辯，顯係卸責之詞，不足採信。本案
    事證明確，被告上開幫助詐欺取財及幫助一般洗錢之犯行，
    均洵堪認定，應依法論科。
三、論罪科刑：
  ㈠按刑法上之幫助犯，係指以幫助之意思，對於正犯資以助力
    ，而未參與實施犯罪之行為者而言（最高法院49年台上字第
    77號裁判意旨參照）。查被告丙○○將上開國泰世華銀行帳戶
    之存摺、金融卡及密碼等物交付予不詳詐欺犯罪者，而輾轉
    為詐欺集團成員使用作為詐騙告訴人丁○○財物之存匯提領工
    具使用，嗣該詐欺集團成員對告訴人丁○○實行詐欺取財罪後
    ，為掩飾、隱匿其犯罪所得財物之去向及所在，而令告訴人
    丁○○將款項匯入楊竣雯上開中國信託銀行帳戶後，再以跨行
    轉帳至被告上開國泰世華銀行帳戶內，並提領一空，因而產
    生遮斷金流以逃避國家追訴、處罰之效果，係對他人遂行詐
    欺取財及一般洗錢之犯行資以助力。又依本案現存證據資料
    ，尚無積極證據足資證明被告提供上開國泰世華銀行帳戶資
    料後，有直接參與詐欺及洗錢之構成要件行為，尚難遽論被
    告成立詐欺取財罪及一般洗錢罪之正犯。是核被告所為，係
    犯刑法第30條第1項前段、同法第339條第1項之幫助詐欺取
    財罪及刑法第30條第1項前段、洗錢防制法第14條第1項之幫
    助一般洗錢罪。
  ㈡被告以單一交付帳戶之行為，幫助本案詐欺集團成員為本案
    詐欺取財及一般洗錢犯行，同時觸犯幫助一般洗錢罪及幫助
    詐欺取財罪，為想像競合犯，應依刑法第55條之規定，從一
    重論以幫助一般洗錢罪。
  ㈢被告基於幫助之犯意而為一般洗錢犯行構成要件以外之行為
    ，為幫助犯，衡諸其等犯罪情節，爰依刑法第30條第2項規
    定，按正犯之刑減輕之。
　㈣爰審酌被告明知金融帳戶管理之重要性，任意將之交付予他
    人，極可能遭他人用以作為犯罪之用，造成告訴人金錢上之
    重大損害，竟任意將上開國泰世華銀行帳戶資料交予他人使
    用，顯見被告之法治觀念薄弱，除助長詐欺及洗錢犯罪之猖
    獗，敗壞社會風氣，並增加告訴人尋求救濟及偵查犯罪之困
    難，所為殊值非難；兼衡被告迄今尚未與告訴人達成和解，
    賠償告訴人所受之損害，及告訴人遭詐騙後匯入被告帳戶之
    金額，再參酌被告於本院審理時自稱高中肄業、從16歲開始
    就從事餐飲業、已婚、有2個未成年小孩、沒有需要撫養的
    家人、家中經濟狀況不好之智識程度、經濟及家庭生活狀況
    等一切情狀，量處如主文所示之刑，並就所處罰金刑部分諭
    知以1,000 元折算1 日之易服勞役折算標準，以資懲儆。
　㈤沒收部分：
  1.按犯罪所得部分，立法意旨係為預防犯罪，符合公平正義，
    契合任何人都不得保有犯罪所得之原則，遂將原刑法得沒收
    之規定，修正為應沒收之。然沒收犯罪所得之範圍，應僅以
    行為人實際因犯罪所獲得之利益為限，倘行為人並未因此分
    得利益，或缺乏證據證明行為人確實因犯罪而有所得，自不
    應憑空推估犯罪所得數額並予以宣告沒收，以免侵害行為人
    之固有財產權。是行為人是否因犯罪而有所得，且實際取得
    數目多寡，應由事實審法院審酌卷內人證、物證、書證等資
    料，依據證據法則，綜合研判認定之。查本案被告並未供承
    有獲取所得，本院復查無其他積極證據足認被告確有因本案
    犯行實際獲得何犯罪所得，故尚不生犯罪所得應予沒收之問
    題，附此敘明。
  2.次按洗錢防制法第18條第1項固規定「犯第14條之罪，其所
    移轉、變更、掩飾、隱匿、收受、取得、持有、使用之財物
    或財產上利益，沒收之；犯第15條之罪，其所收受、持有、
    使用之財物或財產上利益，亦同。」，惟被告並非實際上提
    領、取得贓款之人，並非洗錢防制法第14條第1項之正犯，
    自無上開條文適用，併此敘明。
  3.另就被告上開國泰世華銀行帳戶之存摺、金融卡等物，雖均
    為本案犯罪所用，惟上開物品單獨存在尚不具刑法上之非難
    性，就沒收制度所欲達成之社會防衛目的亦無任何助益，且
    上開國泰世華銀行帳戶業經列為警示帳戶，再遭被告或其他
    不法之人持以利用之可能性甚微，欠缺刑法上之重要性，為
    免耗費司法資源，爰參酌刑法第38條之2第2項規定，亦認無
    諭知沒收、追徵之必要，亦附此敘明。　　
據上論斷，依刑事訴訟法第299條第1項，洗錢防制法第14條第1
項，刑法第11條前段、第30條第1項前段、第2項、第339條第1項
、第55條、第42條第3項前段，刑法施行法第1條之1第1項，判決
如主文。
本案經檢察官甲○○提起公訴，檢察官乙○○到庭執行職務。
中　　華　　民　　國　　111 　年　　10　　月　　31　　日
                  刑事第九庭    審判長法  官  黃光進
　　　　　　　　　　　　　　　　　　　法  官  簡志宇
　　　　　　　　　　　　　　　　　　　法  官  陳玉聰
以上正本證明與原本無異。
如不服本判決應於收受判決後20日內向本院提出上訴書狀，並應
敘述具體理由；其未敘述上訴理由者，應於上訴期間屆滿後20日
內向本院補提理由書（均須按他造當事人之人數附繕本）「切勿
逕送上級法院」。
告訴人或被害人對於判決如有不服具備理由請求檢察官上訴者，
其上訴期間之計算係以檢察官收受判決正本之日期為準。 
                                      書記官  曾靖文
中　　華　　民　　國　　111 　年　　10　　月　　31　　日
附錄本判決論罪科刑之法條：
刑法第30條
幫助他人實行犯罪行為者，為幫助犯。雖他人不知幫助之情者，
亦同。
幫助犯之處罰，得按正犯之刑減輕之。
刑法第339條第1項
意圖為自己或第三人不法之所有，以詐術使人將本人或第三人之
物交付者，處5年以下有期徒刑、拘役或科或併科50萬元以下罰
金。
洗錢防制法第2條
本法所稱洗錢，指下列行為：
一、意圖掩飾或隱匿特定犯罪所得來源，或使他人逃避刑事追訴
     ，而移轉或變更特定犯罪所得。
二、掩飾或隱匿特定犯罪所得之本質、來源、去向、所在、所有
     權、處分權或其他權益者。
三、收受、持有或使用他人之特定犯罪所得。
洗錢防制法第14條
有第2條各款所列洗錢行為者，處7年以下有期徒刑，併科新臺幣
5百萬元以下罰金。
前項之未遂犯罰之。
前2項情形，不得科以超過其特定犯罪所定最重本刑之刑。